臺灣板橋地方法院刑事判決　　　　　　　　94年度訴字第39號
公　訴　人　臺灣板橋地方法院檢察署檢察官
被　　　告　乙○○
指定辯護人　本院公設辯護人丙○○
上列被告因強盜等案件，經檢察官提起公訴（93年度偵字第1819
6號），本院判決如下：
    主  文
乙○○共同意圖為自己不法之所有，以強暴至使不能抗拒，而取
他人之物，累犯，處有期徒刑伍年肆月。又在公眾得出入之場所
賭博財物，處罰金參佰元，如易服勞役，以參佰元折算壹日；扣
案之電子遊戲機「金歡喜」彈珠台貳台（計含ＩＣ板貳塊）與賭
資新臺幣壹仟貳佰玖拾元均沒收之。
    事  實
一、乙○○曾因施用第一級、第二級毒品案件，經本院於民國92
    年4 月10日以92年度訴字第555 號判決分別判處有期徒刑6
    月、3 月，應執行有期徒刑7 月，於92年5 月8 日確定，甫
    於93年3 月1 日易科罰金執行完畢。猶不知悔改，於93年10
    月12日下午某時（起訴書誤載為93年10月17日14時30分許）
    ，在臺北縣板橋市○○路253 號前，因見丁○○坐在其車牌
    號碼QFI-591 號之輕型機車上，認為丁○○欲竊取其上開機
    車，遂心生不滿，即與真實姓名年籍不詳綽號「貢丸」之成
    年男子共同意圖為自己不法所有，基於強盜之犯意聯絡，由
    乙○○持雨傘一支毆打丁○○之手臂，並抓住丁○○之衣領
    ，致本配戴在丁○○頸部之金項鍊於雙方拉扯時斷裂掉落在
    地，乙○○旋指示綽號「貢丸」之男子撿取據為己有之，「
    貢丸」繼而抓住丁○○之衣領，將丁○○推向後方牆壁，乙
    ○○則另抓住丁○○之手，共同以此強暴之方法至使丁○○
    不能抗拒，再由乙○○強行拿取丁○○手中皮夾內之現金新
    台幣（下同）2000元得手，其後乙○○即騎乘機車搭載「貢
    丸」離開現場。嗣由「貢丸」將上開丁○○所有之金項鍊持
    往臺北縣板橋市○○路122 號之「金鑽豐」銀樓變賣，得款
    供己花用。
二、乙○○另基於普通賭博之犯意，於93年11月9 日晚間10時許
    ，在臺北縣板橋市○○○路○ 段78號1 樓陳敬文所經營之「
    滿客來」便利商店內之公眾得出入之場所（陳敬文所涉犯違
    反電子遊戲場業管理條例與賭博罪部分，業經本院於94年1
    月18日以94年度簡字第120 號判處拘役50日，嗣經撤回上訴
    而於94年4 月25日確定），把玩具有賭博性質之電子遊戲機
    具「金歡喜」彈珠台，其賭博方式係乙○○每次投入10元與
    機台對賭，以積分押注，如押中可得倍數不等之分數，可依
    所得積分兌換機臺內禮品後，再持向陳敬文兌換現金，如未
    押中，則賭資均由機台沒入。嗣於同日晚間11時10分許，在
    上址為警當場查獲，並扣得陳敬文所有插電營業中之賭博性
    電子遊戲機具「金歡喜」彈珠台二台（含ＩＣ板2片）及賭
??資1290元。
三、案經臺北縣政府警察局板橋分局移送臺灣板橋地方法院檢察
    署檢察官偵查起訴。
    理  由
壹、證據能力部分
一、按被告以外之人於審判外之言詞或書面陳述，除法律有規定
    者外，不得作為證據。又被告以外之人於審判外之陳述，經
    當事人於審判程序同意作為證據，法院審酌該言詞陳述或書
    面陳述作成時之情況，認為適當者，亦得為證據。當事人、
    代理人或辯護人於法院調查證據時，知有第159 條第1 項不
    得為證據之情形，而未於言詞辯論終結前聲明異議者，視為
    有前項之同意，刑事訴訟法第159 條第1 項及第159 條之5
    分別定有明文。關於同案被告陳敬文於警詢、偵查中之陳述
    之證據能力，公訴人、被告與辯護人於本院準備程序中均未
    予爭執，且均未於本案言詞辯論終結前聲明異議，本院審酌
    該等陳述作成時之情況，均無違法取證之情事，認以之為證
    據屬適當，依首揭規定，陳敬文上開審判外之陳述具有證據
??能力。
二、證人丁○○於警詢中所為之陳述
    丁○○於警詢時指述案發當時被告係夥同「貢丸」以雨傘與
    徒手之方式對其施以暴力行為，被告動手捏其脖子，致使其
    配戴之金項鍊斷裂掉落，被告並指使「貢丸」撿起項鍊，且
    將其皮夾內之現金2000元取走等情（見93年度偵字第18196
    號偵查卷第17頁反面），然其於本院審理到庭作證時，先係
    證稱：當時被告持雨傘打伊，伊不知道當時是被告或「貢丸
    」拉其胸襟，項鍊在拉扯中斷掉，是被告拿走或「貢丸」拿
    走伊不知道等語（見本院94年3 月30日審判筆錄），是就案
    發經過之細節，證人丁○○在司法警察調查所為之陳述與審
    判中之證言存有相歧不符之情狀，然就證人丁○○前開警詢
    筆錄之記載及作成之外部情況以觀，該次警詢並無出於不正
    方法、亦無證人陳述非出於任意性等情事，且證人丁○○經
    本院於審理中提示其前開警詢筆錄，亦已陳明本件案發情形
    應如其警詢筆錄所言，其係因時間較久，記憶有模糊之處，
    因此於該日審判中作證所為之陳述方與先前之陳述有些許出
    入，自足認丁○○於司法警察官前所為之陳述具有較可信之
    特別情況，且為證明本件犯罪事實所必要，依照刑事訴訟法
    第159 條之2 之規定，應有證據能力。
三、證人丁○○於偵查中在檢察官面前具結所為之陳述，查無顯
    然不可信之情況，依刑事訴訟法第159 條之1 第2 項，得為
    證據。
貳、認定本案犯罪事實之證據及理由
一、事實欄第一部分
(一)、訊據被告乙○○雖坦承其與「貢丸」均於案發時在場之事實
    ，惟否認有何強盜之犯行，辯稱：伊並未搶丁○○之金項鍊
    ，亦未持雨傘毆打丁○○。當時伊與「貢丸」、丁○○均在
    臺北縣板橋市○○路253 號前，因丁○○偷伊之機車，因此
    「貢丸」即搶丁○○之項鍊，伊只是在旁邊看而已。至於20
    00元乃丁○○自己要拿出來給「貢丸」作為醫藥費，因為「
    貢丸」之腳扭傷等語。
(二)、惟查：
1.  事實欄第一部分被告之強盜犯罪事實，業據證人丁○○於本
    院審理中到庭具結證稱：案發當天伊去臺北板橋市○○路找
    被告，伊坐在被告之機車上，被告誤會伊要偷騎機車，即持
    雨傘打伊，並說伊要偷他機車。當天被告與「貢丸」均有抓
    伊，是被告先過來抓伊，伊掛在脖子上之金項鍊在拉扯中從
    衣服外面掉落，被告指示「貢丸」撿拾。被告還拿走伊皮包
    內之2000元，當時「貢丸」抓著伊之胸襟，伊無法反抗，伊
    並未同意被告取走2000元，事情發生後伊去找被告，被告說
    該2000元乃要給「貢丸」敷腳。其被害之情形應如其警詢筆
    錄所言，偵訊中所陳大致上亦是當時之事實，其係因時間久
    遠，記憶不清，因此該日之證詞與先前之陳述有出入之處等
    語明確（見本院前開審判筆錄）；丁○○於偵查中亦具結證
    述：當天伊坐在被告之機車上等被告，被告拿著一支雨傘跑
    過來說伊偷他機車，然後即持雨傘打伊手臂，並用手抓伊衣
    領，使伊脖子上之金項鍊斷裂掉在地上，此時被告即叫「貢
    丸」撿起伊之項鍊。之後被告與「貢丸」均站在伊身前，「
    貢丸」先抓住伊衣領把伊推向後面牆壁，被告此時抓住伊之
    手，伊當時無法抗拒，被告即拿走伊皮夾，伊並未同意被告
    拿走現金2000元等情甚詳（見前開偵查卷第83頁）；於警詢
    中則指稱：案發當時被告係夥同「貢丸」以雨傘與徒手之方
    式對其施以暴力行為，並由被告動手捏其脖子，致使其配戴
    之金項鍊斷裂掉落，被告見狀即指使「貢丸」撿起項鍊，且
    將其皮夾內之現金2000元取走，由被告騎機車載「貢丸」一
    同離開等情，互核大致相符，雖證人丁○○就部分案發細節
    無法為先後完全精確無訛之陳述，惟其就此部分之差異亦已
    陳明係因時間久遠無法完整記憶之故，且其於警詢、偵查及
    本院審理中就被告與「貢丸」確有共同強盜之主要情節，均
    一致指證歷歷，而一般人對於事物之注意及觀察，本有其能
    力上之限制，且人類之記憶，常隨著時間之逝去而逐漸減損
    ，自難以證人丁○○之證詞有先後些微之差異遽認其所言不
    實。參以被告於偵查中曾坦承其當時與丁○○拉扯時，丁○
    ○之金項鍊掉到地上，其未經丁○○之同意即取走金項鍊乙
    節，另於警詢中自白曾抓住丁○○衣領，並取走其金項鍊及
    皮夾內之現金2000元，均與證人丁○○前開所述相合，俱徵
    丁○○之證詞應非無據。
2.  至就本件案發之確切時間，證人丁○○於警詢、偵查及本院
    審理中原均指稱本案係發生於93年10月17日下午2 時30分許
    ，然觀諸卷附丁○○之臺灣高等法院前案紀錄表，丁○○於
    93年10月14日起即因另案於臺灣臺灣臺北看守所羈押，迄本
    案94年8 月8 日言詞辯論終結時尚未出所，是丁○○自無於
    羈押期間內之93年10月17日，在上開地點遭被告與「貢丸」
    強盜財物之可能。質諸被告係稱本件案發時間應為93年10月
    間，然究係何日已無法記憶（見本院94年8 月8 日審判筆錄
    ），惟經本院再度傳喚證人丁○○到庭，丁○○已結證：本
    案案發之確切時間應係93年10月12日下午，因發生時間即係
    伊於93年10月13日因搶奪案件為警逮捕之前一天，因此伊可
    確定日期，但究竟是下午何時發生之事伊已想不起來等語屬
    實（見本院94年8 月8 日審判筆錄），又丁○○確係於93年
    10月13日上午9 時30分許，因另涉犯搶奪案件為警查獲之事
    實，復有臺灣板橋地方法院檢察署檢察官93年度偵字第1637
    9 號起訴書及臺灣高等法院94年度上訴字第530 號判決列印
    資料附卷供參，足見本案確切之案發時間應係「93年10月12
    日下午」無訛，丁○○先前稱本件係發生於93年10月17日，
    應係其誤記日期所致。
3.  被告雖自始否認強盜之犯罪事實，惟其於警詢中先係辯稱：
    伊當時在臺北縣板橋市○○路253 號小北百貨樓上，見丁○
    ○坐在伊機車上，並用自備鑰匙準備啟動伊之機車，因此伊
    衝下樓抓起丁○○衣領，拉扯間丁○○之金項鍊即掉落，伊
    即將金項鍊取走拿來抵償丁○○撬壞伊機車鎖頭之損失，另
    外丁○○皮夾內之現金2000元，則係丁○○表示欲供「貢丸
    」治療腳部扭傷所用（見前開偵查卷第14頁、第15頁）；在
    偵查中又改口辯稱：當天乃「貢丸」與丁○○拉扯，其當時
    人在樓上，項鍊是「貢丸」拿走的，現金2000元則是丁○○
    自行取出給「貢丸」的云云（見前開偵查卷第86頁）；於本
    院訊問及準備程序中則翻稱：因為丁○○偷伊機車，因此「
    貢丸」即搶丁○○之項鍊，伊當時只是在旁邊看而已，2000
    元乃丁○○自己拿出給「貢丸」作醫藥費（見本院94年1 月
    7 日訊問筆錄、94年2 ??5 日準備程序筆錄），於本院審
    理期日復改稱：丁○○當時有拿2000元借伊，因其未償還丁
    ○○，丁○○方告伊強盜罪云云（見本院94年8 月8 日審判
    筆錄），其辯解前後反覆不一，互為齟齬，已難憑信。而證
    人丁○○業於本院審理中具結證稱：案發當天伊僅係單純坐
    在被告之機車上，並無其他如碰觸機車把手、啟動機車等動
    作，伊不知道本案發生時「貢丸」之腳有無受傷，被告與「
    貢丸」拿走其金項鍊及皮包內現金當場並未表示作何使用等
    語（見本院94年3 月30日審判筆錄），與被告辯稱係因丁○
    ○當天以自備鑰匙撬壞伊機車之鎖頭，伊才拿走其金項鍊用
    以抵償，現金2000元則係丁○○自行拿給「貢丸」做為醫藥
    費用等情亦均屬不符，雖就丁○○是否有以鑰匙啟動被告機
    車乙節，丁○○因利害關己，其此部分之證詞或有避重就輕
    之虞，固未可逕信。惟依被告所陳，丁○○倘確有欲竊取其
    機車之情事，其豈有僅在一旁觀看，反由第三人即「貢丸」
    奪走丁○○金項鍊之理，「貢丸」既與丁○○發生拉扯並搶
    走其金項鍊，「貢丸」之腳傷復非丁○○所致，丁○○又豈
    會自願拿出現金2000元供「貢丸」治療腳傷，被告所辯均顯
    與常情有悖，殊難採信，丁○○證稱本案被告與「貢丸」未
    經其同意，共同強取其金項鍊及現金之情，應較與事實相符
    ，被告與「貢丸」主觀上有為自己不法所有之意圖，甚為灼
    然。
4.  辯護意旨雖以丁○○之警詢筆錄係在93年11月10日下午作成
    ，距其所稱案發時間93年10月12日相隔已有一月，而依丁○
    ○指訴，其本案所受損失並非輕微，其卻於案發後一個月方
    向警方報案，其指訴之真實性應值存疑等語。惟丁○○係於
    案發翌日即因其所涉搶奪案件為警查獲並嗣遭羈押，業經論
    敘如前，丁○○既另涉搶奪罪嫌，其唯恐自身之犯行遭查獲
    ，未敢即時向警方報案，而於因搶奪案件經羈押後，其始向
    警方指訴被告之犯行，並由警員擇期在臺北看守所內對其進
    行詢問，與常情並無相違，尚難以丁○○警詢指訴時間上之
    延宕率認其所述不實。
5.  辯護意旨固又以依證人丁○○之證詞，案發當時丁○○尚未
    達不能抗拒之情事，因認本件被告所為與強盜罪之構成要件
    有間等語。按強盜行為之構成，以實施強暴、脅迫或其他方
    法，至使不能抗拒而取他人所有物或使其交付為要件。又強
    盜罪之「不能抗拒」，係指行為人所為之強暴、脅迫等不法
    行為，就當時之具體事實，予以客觀之判斷，足使被害人身
    體上或精神上達於不能或顯難抗拒之程度而言（最高法院91
    年度台上字第290 號判決意旨可資參照）。本件係先由被告
    持雨傘毆打丁○○之手臂，並抓住丁○○之衣領，雙方拉扯
    中丁○○之金項鍊掉落在地，被告旋指示「貢丸」撿拾該項
    鍊，繼由「貢丸」抓住丁○○之衣領將之推向牆壁，被告則
    另抓住丁○○手臂並取走其手上皮夾內之現金等經過，業經
    證人丁○○指證如前，由此觀之，丁○○既已被逼至牆邊，
    且衣領與手臂分遭被告、「貢丸」箝制，其就被告強行取走
    其手上皮夾內現金之舉，實無抗拒之能力，其於本院審理中
    證稱當時貢丸抓著其胸襟，其無法反抗乙情，應可採信。至
    丁○○之金項鍊乃在先前其與被告之拉扯中斷裂，並由「貢
    丸」撿拾，當時被告與丁○○既仍有拉扯之動作，辯護意旨
    稱丁○○斯時客觀上未達不能抗拒之程度，固非無可取，然
    由被告自始即持雨傘毆打丁○○，於丁○○金項鍊掉落後復
    立即示意「貢丸」撿取之，嗣與「貢丸」一同緊抓丁○○，
    壓制其反抗能力並取走其現金2000元等情狀以觀，被告與「
    貢丸」自始顯即有恃二人力量之優勢，共同以強暴方式強盜
    丁○○財物之故意，縱「貢丸」拾起金項鍊之時，丁○○客
    觀上尚非處於不能抗拒之情狀，惟被告與「貢丸」其時已著
    手於強盜犯行之實施，且其後丁○○確因被告、「貢丸」以
    強暴之方式而喪失抗拒能力並遭被告取走現金，被告與「貢
    丸」之行為確已達強盜之程度，被告與「貢丸」取走丁○○
    金項鍊之舉，自亦應包括於該強盜行為之內予以評價。
6.  另公訴意旨雖認被告與「貢丸」共同強盜丁○○之財物後，
    係由被告於案發翌日將丁○○之金項鍊持往金鑽豐銀樓變賣
    ，得款4300元供己花用。惟公訴意旨此部分所指，無非以被
    告警詢中自白為唯一論據，被告於本院審理中則堅決否認有
    上開持金項鍊變賣之行為，而前開銀樓負責人甲○○於警方
    調查時拒不配合製作筆錄，經本院傳喚亦未到庭，無從以其
    證詞加以證實，遍查卷內亦無相關變賣或典當之資料可供參
    酌，是本件除被告警詢之自白外，實無其他客觀事證擔保被
    告該自白之真實性，此部分應作有利於被告之認定，認係「
    貢丸」而非被告持丁○○之金項鍊前去變賣，然此部分之認
    定對被告共同強盜犯罪構成要件事實之成立仍不生影響，自
    屬當然。
(三)、綜前，事實欄第一部分共同強盜之犯罪事實應可認定。
二、事實欄第二部分
??事實欄第二部分賭博之犯罪事實，迭據被告於警詢、偵查及
    本院審理中坦承不諱，核與同案被告陳敬文於偵查中之自白
    相符，且有臺北縣政府警察局板橋分局板橋派出所警方檢查
    現場訪視紀錄表、同分局搜索扣押筆錄、臺北縣政府營利事
    業登記證各1 紙及現場查獲照片4 幀附卷可稽，復有電子遊
    戲機「金歡喜」彈珠台2 台（計含ＩＣ板2 塊）及賭資1290
    元扣案足佐，被告此部分賭博之犯行亦至為明確。
三、綜上，本件事證明確，被告上開之犯行均洵堪認定。
參、論罪科刑之理由
一、核被告事實欄第一部分所為，係犯刑法第328 條第1 項之普
    通強盜罪。其事實欄第二部分所為，則係犯刑法第266 條第
    1 項前段在公眾得出入之場所賭博罪。其與綽號「貢丸」之
    男子就前開強盜犯行，有犯意之聯絡與行為之分擔，應論以
    共同正犯。又被告有事實欄所載犯罪科刑執行情形，有臺灣
    高等法院被告前案紀錄表在卷為據，其於有期徒刑執行完畢
    後5 年內，再犯本件有期徒刑以上之強盜罪，為累犯，就其
    強盜犯行應依刑法第47條之規定加重其刑。其所犯上開二罪
    ，犯意各別，罪名分殊，應予分論併罰。爰審酌被告之素行
    、犯罪之動機、目的、手段、犯後之態度等一切情狀，就其
    上開二罪，分別量處如主文所示之刑，並就賭博罪之罰金型
    刑部分諭知易服勞役之折算標準，以示懲儆。
二、扣案之電子遊戲機「金歡喜」彈珠台2 台（計含ＩＣ板2 塊
    ），係當場賭博之器具，現金1290元則為賭檯處之財物，不
    問屬於犯人與否，均應依刑法第266 條第2 項之規定宣告沒
    收。
據上論斷，應依刑事訴訟法第299 條第1 項前段，刑法第28條、
第328 條第1 項、第266 條第1 項前段、第2 項、第47條、第42
條第2 項，罰金罰鍰提高標準條例第1 條前段、第2 條，判決如
主文。
本案經檢察官楊仲農到庭執行職務。
中　　華　　民　　國　　94　　年　　8 　　月　　22　　日
                  刑事第七庭  審判長法　官  陳恒寬
                                    法　官  許必奇
                                    法　官  吳佳穎
以上正本證明與原本無異
如不服本判決，應於送達後10日內向本院提出上訴狀
                                    書記官　蔡美如
中　　華　　民　　國　　94　　年　　8 　　月　　23　　日
附錄本案論罪科刑法條全文：
刑法第328條
意圖為自己或第三人不法之所有，以強暴、脅迫、藥劑、催眠術
或他法，至使不能抗拒，而取他人之物或使其交付者，為強盜罪
，處5 年以上有期徒刑。
以前項方法得財產上不法之利益或使第三人得之者，亦同。
犯強盜罪因而致人於死者，處死刑、無期徒刑或10年以上有期徒
刑；致重傷者，處無期徒刑或7年以上有期徒刑。
第一項及第二項之未遂犯罰之。
預備犯強盜罪者，處1 年以下有期徒刑、拘役或3 千元以下罰金
。
刑法第266 條
在公共場所或公眾得出入之場所賭博財物者，處1000元以下罰金
。但以供人暫時娛樂之物為賭者，不在此限。（罰金數額已依罰
金罰鍰提高標準條例提高為十倍）
當場賭博之器具與在賭檯或兌換籌碼處之財物，不問屬於犯人與
否，沒收之。
